【裁判字號】    98,上訴,1242
【裁判日期】    990107
【裁判案由】    強盜等
【裁判全文】
臺灣高等法院高雄分院刑事判決        98年度上訴字第1242號
上  訴  人
即  被  告  戊○○
            甲○○
以 上 2 人
共      同
指定辯護人  本院公設辯護人  孫妙岑
上  訴  人
即  被  告  乙○○
選任辯護人  鄭國安律師
            吳麗珠律師
            賴柏宏律師
上列上訴人等因強盜等案件，不服臺灣高雄地方法院97年度訴字
第1038號中華民國98年7 月7 日第一審判決（起訴案號：臺灣高
雄地方法院檢察署96年度偵字第13863 號、17175 號），提起上
訴，本院判決如下：
     主  文
原判決關於戊○○、乙○○、甲○○結夥帶兇器強盜及定執行
刑部分均撤銷。
戊○○、乙○○、甲○○犯共同剝奪他人行動自由罪，戊○○處
有期徒刑貳年；乙○○、甲○○，均累犯，各處有期徒刑貳年貳
月。扣案之折疊刀壹支沒收。被訴結夥帶兇器強盜部分均無罪
。
其他上訴駁回。
乙○○前開第二項撤銷改判部分與其上訴駁回部分共同犯恐嚇取
財未遂罪，累犯，處有期徒刑肆月，扣案之折疊刀壹支沒收。應
執行有期徒刑貳年肆月，扣案之折疊刀壹支沒收。
甲○○前開第二項撤銷改判部分與其上訴駁回部分結夥攜帶兇器
夜間侵入住宅竊盜罪，累犯，處有期徒刑捌月；共同犯恐嚇取財
未遂罪，累犯，處有期徒刑肆月；共同犯強制罪，累犯，處有期
徒刑參月，扣案之折疊刀壹支沒收。應執行有期徒刑參年肆月，
扣案之折疊刀壹支沒收。
     事  實
一、乙○○前因違反毒品危害防制條例案件，經原審以民國94年
    度簡字第3644號判處有期徒刑3 月確定，於94年10月25日易
    科罰金執行完畢；另甲○○曾因傷害案件，經原審以94年度
    簡字第2505號判處有期徒刑6 月確定，甫於95年4 月18日易
    科罰金執行完畢。
二、戊○○夥同甲○○與乙○○（乙○○部分已由原審96年度易
    字第2189號判處有期徒刑8 月確定；戊○○部分另經原審判
    處有期徒刑7 月確定在案）。於96年5 月9 日凌晨2 時20分
    許之夜間，攜帶長約30公分足供兇器使用之刀子1 支（未扣
    案），至己○○位於高雄市○鎮區○○街145 號大樓住處，
    見無人在家，戊○○遂輸入門鎖密碼侵入己○○之上開住處
    ，與乙○○、甲○○共同搗毀屋內傢俱、電腦、衣服等物（
    毀損部分業據撤回告訴）後，復共同基於意圖不法所有之犯
    意聯絡，竊取己○○置於屋內之LV背包1 只、電動玩具、名
    牌衣服數件及庚○○所有之芬蒂（FEND I）牌手提包1 只、
    金項鍊1 條、金戒指2 只等物。
三、又戊○○夥同乙○○、甲○○於96年5 月9 日凌晨5 時許，
    共同基於傷害、妨害自由之犯意聯絡，即由甲○○撥打電話
    邀約丁○○至其位於高雄市苓雅區○○○路120 號5 樓之住
    處，丁○○遂約同其友人丙○○、黃因哲一同前往赴約，丁○○等人經甲○○帶領進入上開甲○○住處後，乙○○先持
    木棒毆打丁○○，再由戊○○、乙○○以膠帶、繩子將丁○○、丙○○之手足予以綑綁，以此方式剝奪丁○○、丙○○
    之行動自由後，乙○○再持木棒、戊○○則攜帶其所有足以
    對人之生命、身體產生危害，客觀上足供凶器使用之折疊刀
    1 支而徒手共同毆打丁○○、丙○○，致丁○○受有右手尺
    骨骨折、左手第二掌骨骨折及頸部外傷併頭皮多處裂傷等傷
    害，丙○○則受有頭皮紅腫傷、臉部紅腫傷、左上臂紅腫傷
    、左手紅腫傷、左前臂腫傷、右前臂紅腫傷等傷害，復乙○○又持不明利刃（未扣案）割去丁○○、丙○○頭髮，另黃
    因哲見狀欲上前勸阻，卻遭戊○○、甲○○命令跪在地上，
    並向黃因哲恐嚇稱「沒你的事，如果你再講話，等一下就換
    你出事」等語，致黃因哲因而心生畏懼，戊○○、乙○○及
    甲○○即以上開之強暴、脅迫，至使丁○○、丙○○、黃因
    哲不能抗拒後，乙○○即強行取走丙○○所有之GUCCI 皮帶
    1 件，戊○○則強行取走丙○○所有之手機1 支。
四、嗣後，戊○○、乙○○及甲○○復另基於使人行無義務之事
    及恐嚇取財之犯意聯絡（戊○○恐嚇取財未遂、強制罪及乙○○強制罪部分，經均原審判刑確定），戊○○先以剪刀剪
    開綑綁丁○○及丙○○之膠帶、繩子後，戊○○拿折疊刀架
    在丁○○脖子上後，再與乙○○命丁○○、丙○○將身上衣
    物脫掉，乙○○再以丙○○之手機，強行拍攝丁○○及丙○○之裸照，嗣戊○○、甲○○復向丁○○、丙○○恫稱：手
    機押在我們這裡，要拿新臺幣（下同）3 萬元來贖回手機等
    語。
五，嗣戊○○、乙○○及甲○○又基於使人行無義務之事之犯意
    聯絡，（戊○○、乙○○強制罪部分，均經原審判刑確定）
    ，由乙○○命丁○○及丙○○拿其等脫下之衣服擦拭地上血
    跡後，戊○○、乙○○及甲○○始允許丁○○及丙○○穿回
    衣物。之後，戊○○再另行基於剝奪他人行動自由之犯意（
    戊○○此部分剝奪行動自由罪，業經原審判刑確定），持上
    開折疊刀強押丁○○、丙○○乘坐車號不詳之計程車離開上
    開甲○○住處，直至上揭計程車行駛至高雄市○○路與光華
    路口時，戊○○始同意讓丁○○、丙○○下車離去。適為巡
    邏員警當場發現並通知救護車將丁○○及丙○○送醫治療，
    另黃因哲亦利用乙○○、甲○○未及注意之際，趁隙逃離甲○○上開住處，嗣經警循線查獲上情，並扣得上開折疊刀1
    支。
六、案經己○○、丁○○、丙○○、黃因哲告訴及高雄市政府警
    察局前鎮分局移請臺灣高雄地方法院檢察署檢察官偵查起訴
    。
     理  由
甲、程序部分
    本判決以下所引用之傳聞證據，被告及辯護人於本院審理時
    均表示沒有意見，且未於言詞辯論終結前聲明異議，本院審
    酌上開傳聞證據作成時並無不法之情事，認為適當，依刑事
    訴訟法第159 條之5 第2 項規定，自有證據能力，均得為證
    據。
乙、實體部分
壹、被告甲○○加重竊盜部分
一、被告甲○○未於本院審理時到庭，惟查上開事實二部分，業
    據證人即被害己○○人於警詢及偵查中指述甚詳。被告甲○○於原審雖辯稱：伊雖有隨同戊○○一同入內，戊○○雖拿
    了一些東西，但伊以為戊○○係拿走自己的東西云云，然查
    ，被告甲○○、乙○○於事後將其所取得之贓物均已歸還被
    害人己○○
    乙情，為被告甲○○所不爭執，並經證人即被害人己○○於
    原審審理時證陳明確（見原審卷第250 頁），足見戊○○自
    己○○上開住處取得財物後，甲○○有分得部分財物之事實
    ，而衡之常情，倘甲○○認該物品均係戊○○所有，則其豈
    得任意分得上開財物；又查，上開物品均係貴重物品，戊○○即使曾在被害人己○○住處住宿過，然戊○○均僅係住宿
    1 、2 天即離去乙節，亦經證人己○○於原審審理時證述明
    確（見原審卷第250 頁），則戊○○既係短暫住宿該處，衡
    情自無留置貴重物品之可能，甲○○對此亦應有所瞭解，是
    其顯無將上開物品誤為被告戊○○所有之可能，再者，戊○○、甲○○、乙○○離開被害人己○○住處後，旋進入電梯
    內，並在電梯內當場打開行竊之物予以翻看乙情，業經被告
    甲○○、乙○○所供承（見原審96年度易字第2189號卷第14
    頁、第21頁），並有上開勘驗筆錄在卷可按（見原審卷第13
    頁反面），顯見被告甲○○與戊○○、乙○○渠於電梯內即
    有行竊後分贓之意圖甚明。足見被告甲○○所辯上情，無非
    卸責之詞，不足採信。
二、況查同案被告乙○○係手持一把刀與戊○○、甲○○一同往
    上開己○○之住處，為乙○○、甲○○供陳明確（見原審96
    年易字第2189號卷第14頁正面、第21頁正面），復經原審勘
    驗上開己○○住處電梯之錄影光碟結果屬實，有上開勘驗筆
    錄附卷可憑。綜上所述，本件事證明確，被告甲○○此部分
    犯行，堪以認定。
貳、被告3人共同傷害、妨害自由部分
一、關於上開事實三部分，訊之被告戊○○固坦承伊有拿繩子綑
    綁被害人丁○○與丙○○、被害人丁○○與丙○○遭人毆打
    、被害人黃因哲跪在現場等情。被告乙○○則坦認伊有毆打
    被害人丁○○，丁○○有遭人以繩綑綁等情（見97年度審訴
    字第159 號卷第43頁），被告甲○○於原審則坦承被害人丁○○、丙○○有遭人綑綁、被害人丁○○有遭人以球棒毆打
    及遭人割髮等情（見97年度審訴字第159 號卷第43頁），惟
    被告戊○○辯稱：當時係乙○○毆打丁○○、丙○○，且當
    時無割丁○○、丙○○頭髮之情形云云。被告乙○○則辯稱
    ：當時係戊○○綑綁丁○○，且並無恐嚇黃因哲、割下丁○○、丙○○頭髮之情事云云，被告甲○○則辯稱：當時係戊○○綑綁丁○○，且以球棒毆打丁○○，並割丁○○的頭髮
    ，但並無任何恐嚇黃因哲之情事云云。
二、惟查被害人丁○○、丙○○、黃因哲等人經被告甲○○帶領
    進入上開被告甲○○住處後，被告乙○○先持木棒毆打丁○○，再由被告戊○○、乙○○以膠帶、繩子將被害人丁○○
    、丙○○之手足予以綑綁後，被告乙○○再持木棒、被告戊○○則攜帶折疊刀而徒手共同毆打被害人丁○○、丙○○，
    致被害人丁○○受有右手尺骨骨折、左手第二掌骨骨折及頸
    部外傷併頭皮多處裂傷等傷害，被害人丙○○則受有頭皮紅
    腫傷、臉部紅腫傷、左上臂紅腫傷、左手紅腫傷、左前臂腫
    傷、右前臂紅腫傷等傷害乙情，業經被害人丁○○、丙○○
    、黃因哲於警詢、偵訊及原審審理時證陳屬實；證人即被害
    人丁○○於警詢時即謂：其等上樓至被告甲○○的住處時，
    一進房間乙○○就拿木棒一直敲其頭部及左右手等語（見上
    開警卷第86頁），其復於偵訊時證陳：一上樓，乙○○、戊○○就衝出來，乙○○就拿木棒一直打其頭部、手部及腿部
    ，嗣乙○○叫戊○○拿膠帶及繩子將其與丙○○的手腳都捆
    綁起來，隨後乙○○持木棒、戊○○徒手毆打其與丙○○等
    語（見原審卷第236 頁；上開偵卷第37頁），又查證人即被
    害人丙○○於警詢則證述：其等進去上開甲○○住處後，戊○○就用手勾住其脖子推到床上，用膠帶將其雙手反綁，並
    用手打其臉，乙○○則拿木棒毆打其手腳、身體、並拉扯其
    頭髮，並用腳踹丁○○胸部等語（見上開警卷第89頁），其
    又於偵訊時證陳：進去後，戊○○、乙○○就走出來，戊○○拿膠帶將其反綁，乙○○拿木質球棒打其胸部，隨後，乙○○就走過去將丁○○的手腳用繩子及膠帶綁起，並將丁○○壓倒在地上，並拿球棒打丁○○的頭，其求乙○○不要再
    打，乙○○又拿球棒打其身體等語（見原審卷第243 頁；上
    開偵卷第13頁），再佐以證人即被害人黃因哲於警詢時：其
    等進入上開住處後，乙○○就拿球棒毆打丁○○的頭、左右
    手、背部及大腿，及毆打丙○○手腳、身體及頭部，且戊○○用膠帶將丙○○的雙手反綁等語（見上開警卷第91頁），
    其於偵訊、審理時亦證陳：其等進入上開住處後，乙○○拿
    球棒毆打丁○○、丙○○，戊○○拿繩子及膠帶綁丙○○的
    手、丁○○的手腳等語（見上開偵卷第15頁），細核上開證
    人即被害人丁○○、丙○○、黃因哲之上揭證詞大致相合，
    應屬可信，再參以卷附之高雄中和醫院96年5 月9 日診字第
    960509172 號診斷證明書、阮綜合醫院96年5 月9 日NO
    .0000000號診斷證明書各1 份在卷可稽（見上開警卷第96頁
    、第97頁）。
三、次查證人即被害人丁○○於警詢、偵訊及原審審理時證謂：
    其遭毆打時，乙○○還拿美工刀割其與丙○○的頭髮，戊○○還命黃因哲跪在地上，並表示不准黃因哲插手，否則連黃
    因哲也要打等語（見原審卷第240 頁；上開偵卷第37頁、第
    38頁；上開警卷第86頁），另查證人即被害人丙○○於警詢
    、偵訊及原審審理時證述：當時乙○○持刀割其頭髮，且黃
    因哲被命跪在地上，甲○○還向黃因哲表示不准講話、沒你
    的事，否則就要打黃因哲等語（見原審卷第246 頁；上開偵
    卷第15頁；上開警卷第89頁反面），再參以證人即被害人黃
    因哲於警詢、偵訊及原審審理時證陳：當時乙○○持刀割丁○○、丙○○的頭髮，且其本要上前阻止，但戊○○及甲○○向其表示「沒你的事，如果你再講話，等一下就換你出事
    」等語（見上開偵卷第15頁、第16頁；上開警卷第89頁反面
    ），而細繹上揭證人即被害人丁○○、丙○○、黃因哲之上
    開證詞大致相符，堪以採信。綜上所述，被告3 人以上所辯
    各情，無非圖卸減輕刑責之詞，均無可採，犯行均堪認定。
、被告乙○○、甲○○恐嚇取財未遂部分
一、上開事實四部分，訊據被告乙○○、甲○○及同案被告戊○○雖均不否認被害人丁○○、丙○○於上揭時地，被拍裸照
    乙情（見原審卷第149 頁、第162 頁；見原審97年度審訴字
    第159 號卷第43頁），又被告甲○○亦不否認於上揭時地，
    被害人丁○○、丙○○被恐嚇須拿錢贖回手機之情事（見原
    審97年度審訴字第159 號卷第43頁），惟均否認有何使人行
    無義務之事及恐嚇取財之犯行，被告乙○○辯則：當時係戊○○拍攝丁○○、丙○○裸照云云，被告甲○○亦附和：當
    時係戊○○拿手機拍丁○○、丙○○的裸照云云。查被害人
    丁○○、丙○○絕無自願脫衣裸身之可能，是丁○○、丙○○於上揭時地裸身必係遭外力脅迫所致。再查，證人即被害
    人丁○○於警詢時證述：當時戊○○拿折疊刀架在其脖子上
    ，命令其將全身衣服脫光，當時怕會有生命危險，所以其與
    丙○○就將衣服全部脫光，乙○○便拿丙○○的手機強行拍
    攝其與丙○○的身體等語（見上開警卷第86頁），其復於偵
    訊時證述：其與丙○○身上的繩子、膠帶被解開後，乙○○
    命令其與丙○○將衣服都脫掉，並拿手機拍攝其與丙○○之
    裸照等語（見原審卷第37頁），證人即被害人丙○○則於警
    詢、偵訊時證述：戊○○將其身上的膠帶剪開後，乙○○命
    令其與丁○○脫光衣服，然後以其手機拍攝其與丁○○的裸
    照，其要求被告等3 人將手機歸還，但是甲○○先表示「手
    機押在我們這裡」，之後，戊○○、甲○○向其與丁○○表
    示要其等拿3 萬元來贖回手機等語（見上開偵卷第13頁；上
    開警卷第89頁反面），核與證人即被害人黃因哲於警詢時、
    偵訊時及原審審理時證述：戊○○語帶恐嚇命丁○○、丙○○自己脫衣服，乙○○亦命令丁○○、丙○○將全身衣褲脫
    下，乙○○還拿丙○○的手機來拍攝丁○○、丙○○全身裸
    體，丙○○要求甲○○將手機歸還，甲○○先向丙○○表示
    「手機押在我們這裡」，之後，戊○○、甲○○向丙○○與
    丁○○表示要其等拿3 萬元來贖回手機等語相合（見原審卷
    第288 頁；上開偵卷第15頁；上開警卷第91頁反面），互核
    上開被害人丁○○、丙○○及黃因哲之證詞，並參酌上開戊○○、乙○○及甲○○自承之情事，足見被告乙○○、甲○○所辯上情，無非卸責之詞，不足採信，犯行均堪認定。
肆、被告甲○○強制罪部分
一、上開事實五關於丁○○、丙○○被迫拿衣物擦拭地上血跡部
    分（共同被告戊○○、乙○○此部分業經原審判刑確定），
    被告甲○○於原審固坦承丁○○、丙○○有於上述時地拿衣
    服擦拭地上的血跡始離去之事實不諱，惟矢口否認有前開強
    制之犯行，辯稱：係戊○○逼迫丁○○、丙○○去擦的云云
    ，惟查，證人即被害人丁○○於警詢證述：當時因為其的頭
    在流血，地上都是血，乙○○要其將地的血跡擦乾淨，才讓
    其穿衣服，其只好順著乙○○的意思，將地上血跡擦乾淨，
    乙○○才讓其穿上衣服等語（見上開偵卷第37頁；上開警卷
    第86頁），又查證人即被害人丙○○於警詢及原審審理時證
    述：當時被告乙○○要其與丁○○用其等脫下之衣服擦地上
    的血，擦完之後，才讓其等穿上衣服等語（見原審卷第246
    頁；上開警卷第89頁反面），要與證人即被害人黃因哲於警
    詢、偵訊時證述：因那時丁○○頭部受傷，乙○○就叫丁○○、丙○○用脫下的衣服將地上的血擦乾淨，血跡擦乾淨後
    ，才讓丁○○、丙○○將衣服穿上等語互核一致（見上開偵
    卷第16頁；上開警卷第91頁反面），再考量被害人丁○○、
    丙○○在遭受戊○○、乙○○、甲○○上開犯行之侵害後，
    心中自應恐懼萬分，已如前述，衡情其等自應極欲離開現場
    ，若非受外來強脅，豈有自行擦拭地上血跡之舉，尤其地上
    之血跡係被害人丁○○因上揭傷害所造成，考量被害人受傷
    害後之憤恨之情，若非遭他人要脅，豈甘於擦拭留於地上之
    自己血跡之可能，足認乙○○於上揭時地，確有要脅被害人
    丁○○、丙○○以其等脫下之衣物擦拭地上血跡之行為，被
    告甲○○亦難辭共犯之刑責，所辯上情，自無可採，其犯行
    堪以認定。
二、至被告戊○○及其之辯護人雖主張被告戊○○於行為時有刑
    法第19條規定之情形云云。惟經原審於97年8 月8 日以雄院
    高刑往97訴1038字第36143 號函囑託高雄慈惠醫院就被告戊○○行為時之精神狀況一節進行鑑定，該院於97年12月12日
    以九十七附慈精字第0973965 號函附精神鑑定報告書1 份回
    覆原審，依該精神鑑定報告內容可知，高雄慈惠醫院於綜合
    被告個人生活史及病史，並對被告為一般身體檢查、神經系
    統檢查、測驗及精神狀態檢查結果判斷而作成鑑定結論，認
    為綜合各項檢查及會談結果，認為「……二、行為當時之精
    神狀態；楊員於96年5 月8 日、9 日與同案被告甲○○、乙○○等人持棍棒或摺疊刀或徒手攻擊或互毆己○○、黃因哲
    、丁○○、丙○○等人，甚或侵入住處毀損或捆綁恐嚇勒索
    財物金飾，並拍裸照，其犯案過程長達12小時以上，其行為
    過程意識清楚，並未受到精神症狀或情緒干擾，楊員雖對其
    犯行避重就輕，或否認，然其結黨攻擊或綁人恐嚇勒贖取財
    ，實為其反社會人格者之行為表徵，與其長期之行為模式表
    現一致。拾：綜合分析及結論：綜合以上各項資料及檢查，
    楊員自國小五年級起即出現偏差行為，打架滋事，國中時變
    本加厲，是時已符合〝品性疾患〞之診斷標準，開始斷續於
    凱旋醫院門診或住院治療，此類行為障礙之個案，其治療成
    效有限，常合併物質濫用而出現精神症狀，在橫斷面看易有
    『源於兒童期之精神病』之診斷，然至今就其長期病程觀之
    ，已符合成人之反社會人格障礙之診斷，因無罪惡感，缺少
    同情心，對其行為無悔意，亦拒絕治療。其對所犯錯誤常予
    否認，說謊或報復，且一再重覆。鑑定人判定楊員即具此種
    人格特質，於犯罪行為時，並無所謂有『因精神障礙或其他
    心智缺陷，致不能辨識其行為違法或依其辨識而行為之能力
    ；或其程度僅有致其辨識行為違法或依其辨識而行為之能力
    顯著減低』之情形，其犯案行為，自應依法論處，負當有之
    刑責。」等語（見原審卷第122 頁至第124 頁），本院斟酌
    高雄慈惠醫院該等結論已就被告戊○○犯行時，詳盡對被告
    戊○○之身心狀況及其對外在環境如何反應等綜合加以考量
    ，其結論顯有所本，自足採認，亦即被告戊○○為上開犯行
    時，並無刑法第19條規定之精神障礙或其他心智缺陷，致不
    能辨識其行為違法或依其辨識而行為之能力；或其程度僅有
    致其辨識行為違法或依其辨識而行為之能力顯著減低，自不
    得依該項規定減輕被告刑責。被告戊○○及其辯護人辯稱：
    被告戊○○有刑法第19之適用云云，尚不可採。
伍、論罪科刑部分
一、核被告甲○○事實二，係犯刑法第321 條第1 項第1 款、第
    3 款、第4 款之結夥攜帶兇器夜間侵入住宅竊盜罪。至起訴
    意旨認被告甲○○此部分所為係犯刑法第321 條第1 項第1
    款、第4 款之結夥夜間侵入住宅竊盜罪，尚有未合，惟被告
    甲○○所犯係屬刑法第321 條第1 項之加重竊盜罪，論罪科
    刑之法條本係相同，不生變更起訴法條之問題（最高法院95
    年度臺上字第47 2號判決意旨參照）。又按竊盜罪係侵害財
    產之監督權，被告以一行竊行為，竊得同屬己○○住宅監督
    權下之己○○與庚○○之財物，係侵害一個監督權，不生一
    行為而觸犯數罪名問題。
二、被告戊○○、乙○○、甲○○事實三所為，係犯刑法第277
    條第1 項之傷害罪及第302 條第1 項之剝奪他人行動自由罪
    。又被告戊○○、甲○○恐嚇黃因哲之行為，為其等剝奪他
    人行動自由之部分行為，不另論罪。又被告等間，就上開犯
    行，有犯意聯絡及行為分擔，均為共同正犯。又被告等以上
    所為，係為達傷害目的而剝奪被害人等之行動自由，應係一
    行為觸犯數罪名，應依想像競合犯規定，從一重之剝奪他人
    行動自由罪處斷，不就傷害罪分論併罰。公訴人認被告等此
    部分係犯刑法第330 條第1 項、第321 條第1 項第3 款、第
    4 款之結夥帶兇器強盜罪，起訴法條尚有未恰，理由詳後
    ，惟起訴之基本事實同一，本院自得變更檢察官起訴法條
    ，予以審判。又被告乙○○、甲○○事實四所為，係犯刑法
    第304 條之強制罪及第346 條第3 項、第1 項之恐嚇取財未
    遂罪。又被告等與戊○○間，就上開犯行，有犯意聯絡及行
    為分擔，均為共同正犯，又起訴書雖漏列刑法第346 條，然
    起訴事實已經明，本院自得予以審理。又被告等實施恐嚇
    取財行為，而未遂，應依刑法第25條第2 款規定，減輕其刑
    。又被告乙○○及甲○○以一行為觸犯上開強制罪、恐嚇取
    財未遂等罪名，並侵害被害人丁○○、丙○○之數法益，為
    想像競合，應從一重之恐嚇取財未遂罪論處。又被告甲○○
    事實五所為，係犯刑法第304 條之強制罪。被告甲○○與乙○○、戊○○間，就上開犯行，有犯意聯絡及行為分擔，均
    為共同正犯。又被告乙○○、甲○○以上各罪間，均犯意各
    別，罪名互殊，均應分論併罰。另被告乙○○、甲○○有如
    事實一所載之犯罪前科，有臺灣高等法院被告（乙○○、甲○○）前科紀錄表在卷可參，渠等均在有期徒刑執行完畢5
    年內故意再犯上開剝奪他人行動自由、強制、恐嚇取財未遂
    等之有期徒刑以上之罪，為累犯，均應依刑法第47條第1 項
    規定加重其刑。又被告乙○○、甲○○同時有刑法加重及減
    輕之事由，均依法先加後減之。
三、原審因而適用刑法第28條、第346 條第3 項、第1 項，第32
    1 條第1 項第3 款、第4 款，第304 條、第38條第1 項第2
    款規定，並審酌被告2 人係累犯，素行不佳，犯後否認犯行
    ，態度不良等一切情狀，就被告等恐嚇取財未遂部分，各量
    處有期徒刑4 月；就被告甲○○加重竊盜、強制部分，分別
    量處有期徒刑7 月及3 月。並認扣案之折疊刀1 支，係共犯
    戊○○所有，已經其供明在卷，且為供被告等恐嚇取財未遂
    犯罪所用之物，依刑法第38條第1 項第2 款規定，宣告沒收
    之。至於戊○○所有，供其等犯加重竊盜罪所用之刀子一支
    ，未經扣押，且於犯罪後，經戊○○丟棄於水溝內，業據乙○○供明在卷，為避免執行之困難，不予宣告沒收。經核原
    審此部分判決認事用法並無不合，量刑亦屬適度，被告等上
    訴意旨，仍執前詞，否認犯罪，指摘原審此部分判決不當，
    均無理由，應予駁回。
四、被告戊○○、乙○○、甲○○關於事實三部分之行為，係犯
    刑法第277 條第1 項傷害罪及第302 條第1 項剝奪他人行動
    自由罪，已如前述，而原審就被告等此部分犯行，改依加重
    強盜罪論科，即有適用法則不當之違失，自有未合。被告等
    上訴意旨，執此指摘原審此部分判決不當，為有理由，自應
    由本院將原審此部分判決及其定執行刑撤銷改判。審酌被告
    等犯後僅坦承部分，態度非佳，犯罪手段殘酷凌虐，造成被
    害人等身體及心理遭受重大傷害，惡性非輕及被告乙○○、
    甲○○係累犯，已如前述，素行不佳等一切情狀，分別量處
    被告戊○○有期徒刑2 年，以資懲儆。被告乙○○、甲○○
    各處有期徒刑2 年2 月。扣案之折疊刀一支，係被告戊○○
    所有，且為其等犯罪所用之物，依刑法第38條第1 項第2款
    規定宣告沒收之。被告乙○○上開撤銷改判與其上訴駁回部
    分（共同恐嚇取財未遂，處有期徒刑4 月），應行有期徒刑
    2 年4 月。被告甲○○上開撤銷改判與其上訴駁回部分（加
    重竊盜、共同恐嚇取財未遂、共同強制，所處有期徒刑7 月
    、4 月、3 月），應執行有期徒刑3 年4 月，以資懲儆。又
    扣案之折疊刀一支，係被告戊○○所有，已經其供明在卷，
    且為其等共同犯剝奪他人行動自由、恐嚇取財未遂犯罪所用
    之物，應依刑法第38條第1 項第2 款規定宣告沒收。
五、被告甲○○經合法傳喚，無正當理由不到庭，爰不待其陳述
    逕行判決。
六、被告戊○○另犯加重竊盜、恐嚇取財未遂、強制、剝奪他人
    行動自由等罪及被告乙○○另犯加重竊盜、強制等罪，分別
    經原審判刑確定在案，本院不予論列，併此明。
陸、無罪部分
一、公訴意旨略以：被告戊○○、乙○○、甲○○於上述時地，
    帶兇器折疊刀1 支及不明利刃，以強暴、脅迫，致使被害
    人丁○○、丙○○、黃因哲不能抗拒後，乙○○即強行取走
    丙○○所有之GUCCI 皮帶1 件，戊○○則強行取走丙○○所
    有之手機1 支，因認被告等有犯刑法第330 條第1 項、第
    321 條第1項第3款、第4款之結夥帶兇器強盜罪嫌。
二、按「告訴人之告訴，係以使被告受刑事訴追為目的，是其陳
    述是否與事實相符，仍應調查其他證據以資審認；亦即藉由
    補強證據之存在，以增強或擔保告訴人陳述之證明力，必告
    訴人所述被害情形，無瑕疵可指，且就其他方面調查，又與
    事實相符，始足據為有罪判決之基礎。矧被害人與一般證人
    不同，其與被告處於相反之立場，其陳述之目的，在使被告
    受刑事訴追處罰，內容未必完全真實，證明力自較一般證人
    之陳述薄弱。故被害人縱立於證人地位而為指證及陳述，且
    其指證、陳述無瑕疵可指，仍不得作為有罪判決之唯一證據
    ，應調查其他證據以察其是否與事實相符，亦即仍須有補強
    證據以擔保其指證、陳述之真實性，始得採為斷罪之依據（
    最高法院94年度台上字第3326號判決要旨參照）。所謂「無
    瑕疵」，係指被害人所為不利被告之陳述，與社會上一般生
    活經驗或卷附其他客觀事證並無矛盾而言；所謂「就其他方
    面調查認與事實相符」，非僅以所援用之證據足以證明被告
    犯行為已足，仍應調查其他補強證據，以證明被害人陳述確
    有相當之真實性，而為通常一般人均不致有所懷疑，即須綜
    合一切直接及間接證據，除認定被告確為加害人之外，在推
    理上無從另為其他合理原因之假設，始得據為有罪之認定。
    」（臺灣高等法院98年上易字第232號判決要旨參照）
三、公訴人認被告等有犯前開結夥帶兇器強盜罪嫌，係以告訴
    人丙○○、丁○○之指訴，及證人黃因哲之證述，為其主要
    論據。訊據被告等均堅決否認前開犯行，均辯稱：僅是單純
    教訓被害人丙○○、丁○○，並無強取被害人手機及皮帶之
    情事等語。
四、告訴人丙○○於96年5 月9 日警詢中雖指稱，被告等人有強
    行取走其手機及皮帶。然其於96年6 月28日偵查中則稱，被
    告搶走其皮帶及現金。於原審98年4 月7 日審庭訊時，初僅
    證稱手機及戒指被拿走，並未提及皮帶被搶走，嗣於辯護人
    補充詰問時始證稱，其有帶一GUCCI 皮帶過去，但是不見了
    ，是誰把它拿走不知道等語，先後所述不一，而丙○○雖指
    稱被告乙○○有取走GUCCI 皮帶，然證人丁○○、黃因哲於
    96年5 月9 日警詢時均未指稱，被告乙○○有搶丙○○皮帶
    ，告訴人丁○○於98年4 月7 日原審庭訊時證稱：「（問：
    丙○○當天有無遺失財物？）不知道。」，另黃因哲於原審
    同次庭訊時證稱：「（問：除了戊○○將丁○○之手機拿走
    外，你是否還有看到戊○○拿丙○○身上或皮包的東西？）
    我都沒有看到。」等語，雖告訴人丁○○於96年7 月26日偵
    查中證稱：「丙○○在甲○○住處被告乙○○及甲○○拿走
    手機、皮帶及金戒指。」然於檢察官訊問：「（問：丙○○
    為何陳述他的金戒指是在計程車被戊○○搶走？）可能當時
    我意識不清，記不清楚。」，參酌告訴人丁○○於96年5 月
    9 日警詢時僅證稱：「戊○○將我與丙○○手機搶走後關機
    。」並未提及乙○○有強行取走丙○○皮帶，又丁○○於案
    發當日遭被告等人毆打頭破血流，意識模糊，足見，告訴人
    丁○○於96年7 月26日偵查中證稱，被告乙○○有取走丙○○手機、皮帶、戒指等語，應有瑕疵可議，不足做為告訴人
    丙○○陳述之補強證據。從而，告訴人等上開指訴，尚難採
    為不利於被告等之認定。
五、被告戊○○一再堅詞否認有取走丙○○手機一事，供稱手機
    可能遺留在案發現場。查被告戊○○雖有毆打告訴人丙○○
    、丁○○，並於毆打後命令丙○○拿出手機及脫光衣服，叫
    同案被告乙○○拍丙○○及丁○○之裸照，惟當時取走手機
    之目的是在用於拍被害人之裸照，拍完後手機留在現場，被
    告並未取走等情，已據被告等供述明確。參以證人黃因哲於
    警訊中亦證稱：乙○○拍完裸照後就將手機放床上，丙○○
    趁機將手機內記憶卡抽出交給我等詞，被告等取被害人之手
    機拍攝裸照，目的要被害人拿3 萬元來贖回，以遂行恐嚇取
    財之犯行，已如前述，渠等將手機當作抵押品即恐嚇取財之
    工具，等待被害人贖回，並無強將手機據為己有之不法所有
    意圖甚明，自難以強盜罪責相繩，況查亦無確切證據證明手
    機在戊○○持有中。
六、綜上所述，被告等所辯上情，尚堪採信。此外，復查無其他
    確切之證據足證被告等有公訴人所指之強盜犯行，依上開判
    決之意，應認不能證明被告犯罪。原審疏未詳查，遽為被告
    等科刑之判決，自有未合。被告等上訴意旨，執此指摘原審
    此部分判決不當，自應由本院將原審此部分判決撤銷改判，
    另為被告等無罪之諭知。
據上論斷，應依刑事訴訟法第第368 條、369 條第1 項前段、第
371 條、第300 條、第301 條第1 項、第299 條第1 項前段，刑
法第28條、第302 條第1 項、第277 條第1 項、第346 條第3 項
、第1 項、第321 條第1 項第3 款、第4 款、第304 條第1 項、
第25條第2 項、第47條第1 項、第51條第5 款、第38條第1 項第
2 款、刑法施行法第1 條之1 ，判決如主文。
本案經檢察官陳建年到庭執行職務。
中    華    民    國    99    年    1     月    7    日
                  刑事第九庭    審判長法  官  莊秋桃
                                      法  官  范惠瑩
                                      法  官  謝宏宗
以上正本證明與原本無異。
剝奪他人行動自由罪部分如不服本判決應於收受本判決後10日內
向本院提出上訴書狀，其未述上訴理由者，並得於提起上訴後
10日內向本院補提理由書狀（均須按他造當事人之人數附繕本)
「切勿逕送上級法院」。
加重竊盜、恐嚇取財未遂、強制罪部分不得上訴。
中    華    民    國    99    年    1     月    13    日
                                      書記官  蘇恒仁
附錄本判決論罪科刑法條：
中華民國刑法第302條第1項
（剝奪他人行動自由罪）
私行拘禁或以其他非法方法，剝奪人之行動自由者，處 5 年以
下有期徒刑、拘役或 3 百元以下罰金。
中華民國刑法第277條第1項
（普通傷害罪）
傷害人之身體或健康者，處3 年以下有期徒刑、拘役或1 千元以
下罰金。
中華民國刑法第346條第3項、第1項
（單純恐嚇罪）
意圖為自己或第三人不法之所有，以恐嚇使人將本人或第三人之
物交付者，處 6 月以上 5 年以下有期徒刑，得併科 1 千元以
下罰金。
前二項之未遂犯罰之。
中華民國刑法第304條第1項
（強制罪）
以強暴、脅迫使人行無義務之事或妨害人行使權利者，處 3 年
以下有期徒刑、拘役或 3 百元以下罰金。
中華民國刑法第321條第1項第3款、第4款
（加重竊盜罪）
犯竊盜罪而有左列情形之一者，處 6 月以上、 5 年以下有期徒
刑：
三、攜帶兇器而犯之者。
四、結夥三人以上而犯之者。

司法院資訊處製作；財團法人民間司法改革基金會備份。
